臺灣高等法院臺中分院刑事判決　　　　94年度上訴字第1539號
上　訴　人　臺灣南投地方法院檢察署檢察官
上　訴　人
即　被　告　丙○○
指定辯護人　本院公設辯護人　丁○○
上列上訴人等因被告槍砲彈藥刀械管制條例等案件，不服臺灣南
投地方法院中華民國94年月6日16第一審判決 （民國94年度訴緝
字第15號，起訴案號：臺灣南投地方法院檢察署民國92年度偵字
第2415號），提起上訴，本院判決如下：
      主　　  文
上訴駁回。
　　　事　　　實
一、丙○○明知未經許可不得非法持有槍枝、子彈，竟於民國（
    下同）91年間，在臺中縣沙鹿鎮某處，取得王金樹所交付之
    美國ＣＯＬＴ廠製造具殺傷力之9ＭＭ（9×19ＭＭ）制式半
    自動手槍1支（槍枝管制編號0000000000號，含彈匣1個，因
    另案諭知沒收而銷燬）及具殺傷力之制式9ＭＭ子彈7顆（其
    中1顆由廖國呈在不詳處所試射、4顆於 92年5月21日用於恐
    嚇槍擊甲○○之住宅、另 2顆於送鑑驗時試射，詳如後述）
    ，而持有上開手槍、子彈。丙○○因已確定之犯行遭法院通
    緝及撤銷假釋而不願入監執行，欲偷渡前往中國大陸地區藏
    匿，其因與許晉江（已審結）曾同在臺灣臺中監獄執行而認
    識，乃於 92年4月間某日以電話聯絡許晉江，要求許晉江為
    其保管上開手槍、子彈，惟許晉江並未應允，丙○○仍不斷
    去電要求，許晉江不堪其擾，乃與其子許綜興（已審結）共
    同基於未經許可持有手槍、子彈之犯意聯絡，由許晉江於同
    年月某日其子許綜興前往臺中市○○○路以電話與丙○○
    聯繫，經丙○○委由一年籍不詳之男子將上開手槍、子彈以
    塑膠袋包裹，置放於臺中市○○○路普普舞廳附近一車號不
    詳之小貨車後車斗；許綜興循丙○○之指示取得前開手槍、
    子彈後，連同塑膠袋一併攜回南投縣竹山鎮○○里○○路22
    9之7號住處，與許晉江共同持有該手槍及子彈，嗣於當日22
    時許，由許綜興將前開手槍及子彈埋藏於該住處附近之草叢
    中，以待日後丙○○索取時歸還。
二、丙○○偷渡前往中國大陸地區藏匿後，為籌措生活費，乃在
    92年5月21日11時39分許前之某日，持續自大陸地區以00000
    00000號行動電話撥入南投縣竹山鎮代表會主席甲○○之000
    0000000號行動電話，要求甲○○立即匯款新臺幣（下同）1
    百萬元至其指定之帳戶內。嗣因甲○○未依指示將金錢匯入
    指定之帳戶，致丙○○心生不滿，而基於意圖為自己不法所
    有之犯意，為下列之恐嚇行為：
　(一)丙○○於 92年5月初某日，經由姓名、年籍不詳、綽號「阿
  　賓」者引介廖國呈（已審結）之後，即以前述行動電話與廖
　  國呈聯繫，並向廖國呈表示：「我在竹山有一件 2百萬元之
    帳款要收，我如果與對方談不攏，你去向他開槍，槍我會提
    供給你，如果我收到錢，至少分你20萬元」等語。嗣於92年
    5 月初某日至同年月11日間之不詳時日，丙○○去電許晉江
    ，要求將其原交付之前開槍枝、子彈取出，持往彰化縣彰化
    市交予廖國呈。於同年5月11 日，經許綜興即以行動電話與
    廖國呈聯繫，約定於同年5月16 日在彰化縣彰化市○○道下
    交付前揭槍枝及子彈。同年5月16 日上午，許綜興即至其住
    處外草叢挖出上述手槍及子彈，再以電話與廖國呈確認交付
    地點為彰化縣彰化市○○里○○○路573 號外之金爐，而將
    上開手槍及子彈投入前址金爐內，由廖國呈順利取得前開槍
    枝、子彈後，隨即帶回其彰化縣彰化市○○路628號3樓之租
    屋處藏放，並於不詳時、地先試射1顆子彈。
　(二)同年5月19日中午，丙○○在電話中將竹山「許董」 （即許
　  晉江）之行動電話號碼告知廖國呈，指示廖國呈於同年5月2
    0日與「許董」聯繫。廖國呈於同年5月20日上午依丙○○之
    指示與許晉江聯繫，當日上午11時許廖國呈與許晉江在南投
    縣竹山鎮之麥當勞速食店前見面後，許晉江即基於幫助恐嚇
    危害安全之犯意，騎乘機車引導廖國呈，至南投縣竹山鎮竹
    圍里雲林新村14號甲○○住處後，許晉江故意放慢速度讓廖
    國呈確認開槍位置，並向廖國呈表示：「隔壁有車庫，裝有
    攝影機那家，過去要注意點」等語，示意廖國呈日後行動時
    應避免被攝影。其後於同年5月21日9時許，丙○○指示廖國
    呈將前開槍、彈攜往南投縣竹山鎮，丙○○並表示其將與甲
    ○○談判，若未談妥，會再打電話指示開槍。廖國呈接獲丙
    ○○指示後，隨即電請知悉其將前往甲○○住處為恐嚇行為
    之呂俊榮（已審結）駕車載其至呂俊榮岳父家等待。迄當日
    10時30分許，丙○○安排妥當後，再度自大陸地區撥行動電
    話對甲○○恫稱： 「立即匯1百萬元至華南商業銀行新營分
    行、帳號：000000000000、受款人：劉忠林之帳戶內，如不
    匯錢將叫人找你麻煩，並打人」等語，於當日11時再撥電話
    指示廖國呈立即前往甲○○家開槍，並將子彈全部打完。廖
    國呈接獲指示後，即與呂俊榮基於恐嚇危害安全之犯意聯絡
    ，由呂俊榮以機車搭載廖國呈前往甲○○住處， 2人均戴安
    全帽，先在甲○○住處繞行2圈，確定無人在1樓，廖國呈隨
    即於繞行第3圈時掏出已裝滿6顆子彈之槍枝，朝甲○○住處
    金屬製大門及車庫鐵捲門射擊4發 （毀損部分未據告訴），
    藉以恐嚇甲○○，致使甲○○心生畏懼而將家屬全部遷往他
    處避難。廖國呈開槍後逃逸，並將手槍及剩餘子彈 2顆持至
    前開租住處之衣櫥內藏放。廖國呈槍擊甲○○住處約2、3日
    後，丙○○復承前意圖為自己不法所有而恐嚇取財之犯意，
    再度自大陸地區撥行動電話對甲○○恫稱：「立即匯 1百萬
    元至前述華南商業銀行新營分行劉忠林之帳戶內，如不匯錢
    ，將連你家人也要對付」等語，致甲○○心生畏懼而匯20萬
    元至上開帳戶。
三、嗣於 92年6月12日，經警持臺灣南投地方法院檢察署檢察官
    核發之拘票，陸續在彰化縣彰化市○○里○○路628 號、南
    投縣竹山鎮○○里○○路229之7號6 樓等處分別拘獲廖國呈
    、許晉江、許綜興到案，並在廖國呈上開租住處內取出手槍
    1支、子彈2顆。
四、案經南投縣政府警察局、南投縣政府警察局竹山分局、內政
    部警政署刑事警察局偵二隊二組、行政院海岸巡防署臺中機
    動查緝隊報請臺灣南投地方法院檢察署檢察官偵查起訴。
    理　　  由
壹、有罪部分：
一、訊據上訴人即被告（下稱被告）丙○○雖矢口否認有未經許
    可持有手槍、子彈，及恐嚇取財之情事，惟上開事實，業經
    被告於原審審理時坦承不諱，核與同案被告廖國呈、許晉江
    、許綜興及呂俊榮供述之情節大致相符，且經被害人甲○○
    於警訊時、偵查中指述明確，並有現場照片 5張、錄影翻拍
    照片10張、行動電話通聯紀錄、及華南商業銀行新營分行92
    年6月27日（92）華新營字第096號函（附有帳號：00000000
    0000號、受款人劉忠林之帳戶申設資料，及匯款紀錄，見92
    年度偵字第2464號卷第12至19頁）在卷可佐，復有上開槍枝
    、子彈扣案足憑。又依現場照片（見92年度偵字第2415號卷
    (一)第45至47頁）所示，同案被告廖國呈所擊發子彈之彈孔，
    均係在甲○○住處金屬製大門及車庫鐵捲門上，顯見同案被
    告廖國呈係有意朝甲○○住處射擊，益證廖國呈射擊之目的
    在於恐嚇甲○○。扣案之槍枝1支（槍枝管制編號000000000
    0號，含彈匣1個），經內政部警政署刑事警察局鑑定結果，
    認係美國ＣＯＬＴ廠製造之口徑9ＭＭ（9×19ＭＭ）制式半
    自動手槍，機械性能良好，可擊發同口徑子彈，具殺傷力；
    扣案之子彈2顆，認均係口徑9ＭＭ （9×19ＭＭ）制式子彈
    ，具殺傷力，有內政部警政署刑事警察局92年7 月18日之刑
    鑑字第0920114926號函附卷足憑。關於此部分之犯犯罪事實
    ，業經被告於原審審理時坦承不諱，核與同案被告廖國呈、
    許晉江、許綜興，及呂俊榮於原審所供述之情節大致相符，
    並經被害人甲○○於警訊、偵查中指述明確，且有上開照片
    、通聯紀錄，該分行函、槍枝、子彈，及該局鑑定函附卷可
    證，事實已臻明瞭，本院認無再予傳訊同案被告廖國呈之必
    要，附此敘明。綜上所述，本案事證明確，被告犯行均堪認
    定。
二、核被告關於事實欄一該部分所為，係違反槍砲彈藥刀械管制
    條例第7條第4 項之未經許可持有手槍罪、第12條第4項之未
    經許可持有子彈罪、及刑法第346條第1項之恐嚇取財罪；關
    於事實欄二該部分所為，係犯刑法第346條第1項之恐嚇取財
    罪，同案被告廖國呈、呂俊榮則均係犯刑法第305 條之恐嚇
    危害安全罪，2 罪之犯罪構成要件不同，被告與同案被告廖
    國呈、呂俊榮間，不成立共同正犯，附此說明。被告以 1個
    持有行為而觸犯槍砲彈藥刀械管制條例第7條第4項、第12條
    第4項之罪，為想像競合犯，應依刑法第55 條之規定，從一
    重之槍砲彈藥刀械管制條例第7條第4項之未經許可持有手槍
    罪處斷。被告對被害人甲○○所為前開恐嚇取財之行為，係
    基於意圖為自己不法所有而恐嚇取財之同一犯意，並持續為
    之，係接續犯，應僅以一恐嚇取財罪論處。被告既非持有上
    開手槍、子彈之初，即意欲供犯本件恐嚇取財罪之用，亦即
    非以持有槍、彈為犯恐嚇取財罪之方法，自不得論以牽連犯
    。被告所犯上揭槍砲彈藥刀械管制條例第7條第4項之未經許
    可持有手槍罪及刑法第346條第1項之恐嚇取財罪，犯意各別
    ，行為殊異，應予分論併罰。原審適用槍砲彈藥刀械管制條
    例第7條第4項、第12第4項，刑法第11條前段、第346條第 1
    項、第55條、第42條第3項、第51條第5款，罰金罰鍰提高標
    準條例第1 條前段，現行法規所定貨幣單位折算新臺幣條例
    第2 條之規定，審酌被告犯罪之動機、目的、手段、恐嚇取
    財之犯罪所得，擁槍自重，目無法紀，甚且開槍射擊被害人
    住宅及車庫鐵門以恐嚇被害人甲○○，對社會治安危害甚鉅
    ，被告於原審坦承犯行，犯罪後態度良好、及檢察官之具體
    求刑等一切情狀，分別量處未經許可持有手槍罪有期徒刑陸
    年陸月，併科罰金新臺幣貳拾萬元，恐嚇取財罪有期徒刑貳
    年，就罰金部分諭知易服勞役之折算標準，並定應執行之刑
    為有期徒刑捌年貳月，併科罰金新臺幣貳拾萬元。另敘明檢
    察官就被告所犯恐嚇取財罪部分，雖具體求處有期徒刑1年6
    月，惟經本院審酌被告之犯罪情節，認應量處有期徒刑貳年
    ，始足以收懲儆之效，並敘明扣案之美國ＣＯＬＴ廠製造之
    口徑9ＭＭ（9×19ＭＭ）制式半自動手槍1支 （槍枝管制編
    號0000000000號，含彈匣1只） ，雖屬違禁物，原應依刑法
    第38條第1項第1款之規定予以宣告沒收，惟該槍枝業經該院
    於92年度訴字第389 號被告廖國呈、許晉江、許綜興等違反
    槍砲彈藥刀械管制條例案件中予以宣告沒收（嗣經上訴後，
    已判決確定），且已銷燬 （見原審卷第114頁原法院之調取
    扣押物條），故不為沒收之宣告。另扣案已擊發後之彈殼 4
    顆、彈頭1 個，均已不具備子彈之完整結構，連同經鑑驗而
    耗損之子彈2 顆，均已非屬違禁物，亦不為沒收之宣告。其
    認事、用法及量刑，均無違誤，被告上訴否認犯罪，恣意指
    摘原判決此部分不當，為無理由，應予駁回。
貳、無罪部分：
一、公訴意旨另略以：丙○○於92年4月間某日要求許晉江以 30
    萬元之價格，代其販賣上開具殺傷力之半自動手槍 1支及具
    殺傷力之子彈 7顆，許晉江雖未予應允，惟丙○○仍不斷去
    電要求，許晉江不堪其擾，乃與許綜興共同為丙○○販賣上
    開槍彈，由許晉江於同年月某日請知情之許綜興前往臺中市
    ○○○路與丙○○聯繫，丙○○隨即聯繫年籍不詳之男子將
    上開槍、彈以塑膠袋包裹，並置放於臺中市○○○路普普舞
    廳附近某不詳車號之小貨車後車斗；許綜興即依丙○○指示
    而取得前開手槍、子彈，連同塑膠袋一併攜回南投縣竹山鎮
    ○○里○○路229之7號住處，嗣於當日22時許，由許綜興將
    前開手槍及子彈均埋於該住處附近之草叢中，以待日後丙○
    ○索取時歸還。因認被告另涉槍砲彈藥刀械管制條例第7 條
    第5項、第1項之未經許可販賣手槍未遂及第12條第5項、第1
    項之未經許可販賣子彈未遂等罪嫌。
二、按犯罪事實應依證據認定之，無證據不得認定犯罪事實；不
    能證明被告犯罪者，應諭知無罪之判決，刑事訴訟法第 154
    條第2項、第301條第1 項分別定有明文。又認定不利於被告
    之事實，須依積極證據，苟積極證據不足為不利於被告事實
    之認定時，即應為有利於被告事實之認定，更不必有何有利
    之證據；認定犯罪事實所憑之證據，雖不以直接證據為限，
    間接證據亦包括在內，然而無論直接或間接證據，其為訴訟
    上之證明，須於通常一般之人均不致有所懷疑，而得確信其
    為真實之程度者，始得據為有罪之認定，倘其證明尚未達到
    此一程度，而有合理性之懷疑存在時，即無從遽為有罪之認
    定，最高法院30年度上字第816號及 76年度台上字第4986號
    判例意旨可資參照。
三、訊據被告堅決否認有公訴意旨所指之未經許可販賣手槍、子
    彈未遂犯行，辯稱：伊去大陸之前，僅將槍彈寄放在許晉江
    處，並未委託許晉江出售等語。經查：
　(一)證人許晉江於原審審理時具結證稱：「被告原來說要把槍寄
  　放在我那裡，我告訴他說我用不到這個東西，要他拿回去，
    後來對方有跟我說，如果這支槍有人要的話，就拿給他，如
    果沒有人要的話，再交還給對方，由於這個東西我也不想要
    ，也不知道有沒有人要，所以才會一直催促對方將東西拿回
    去。丙○○恐嚇我要我幫他賣槍，委託賣槍的價格是三十萬
    元，他說如果有人想要便宜一點也沒有關係。後來我說我沒
    有辦法賣，要他拿回去，他說要叫人來拿，我兒子說我眼睛
    不好要幫我拿去還給被告，後來的事情我就不知道了。被告
    就是一直要錢，他的口氣不好，讓人聽了不是滋味。被告沒
    有說如果沒有幫他賣槍要對我怎樣，也沒有指定要賣給誰。
    他把槍拿給我之後的二、三天中，我一直催著他把槍拿回去
    ，他說他被通緝，他不敢來竹山，如果有人要，叫我把他處
    理掉，我說我不知道什麼行情，他說30萬元，如果有人要便
    宜一點賣也可以，我說這個東西沒有人要，要他趕快拿回去
    。我們都是以電話聯繫，沒有見到他的人。被告一開始說要
    借錢，他說他要跑路沒有錢，需錢使用，我說沒有錢，後來
    他才說要我把槍處理掉。被告說30萬元要賣我，要賣我的意
    思其實就是要向我借30萬元。他跟我講的時候，並不是用恐
    嚇的方式，也沒有不好的語氣，其實就是要跟我借錢。被告
    原先跟我聯絡的內容，是要我去拿玉觀音，拿回來知道是槍
    枝之後，他才跟我說要借錢，我告訴他手頭不方便，他才改
    說不然賣你好了」等語（見原審卷第94至99頁）。依證人許
    晉江所證，被告輾轉將上開手槍、子彈交給許晉江保管之後
    ，即以電話聯絡之方式，向許晉江表示因逃亡需要用錢，欲
    向許晉江借30萬元，惟許晉江向被告表達其手頭不方便，被
    告才改口說不然將上開手槍、子彈以30萬元之代價賣給許晉
    江，但許晉江認為被告所說要將上開手槍、子彈以30萬元之
    代價讓售予伊，被告真正之意思是要向其借款30萬元；被告
    另向許晉江表示，如果有人要買該手槍、子彈，即要求許晉
    江以30萬元，或者便宜一點也沒關係，將該手槍、子彈賣掉
    ，但許晉江向被告說其沒有能力、沒辦法為被告出售，且說
    該手槍、子彈沒有人要，並要求被告將該手槍、子彈取回。
　(二)按未經許可販賣手槍、子彈未遂罪，需行為人主觀上出於販
  　賣手槍、子彈之犯意，且客觀上已著手實施販賣之行為，而
    未達於既遂之程度者，始能成立。綜觀證人許晉江前述證詞
    ，雖被告向許晉江表示要以30萬元之代價將上開手槍、子彈
    賣給許晉江，但被告一開始係要向許晉江借錢，且許晉江亦
    認為被告所說要將上開手槍、子彈以30萬元之代價賣給伊，
    真正之意思是要向伊借30萬元；至於被告雖另要求許晉江將
    該手槍、子彈賣掉，但許晉江已向被告表達其沒有辦法，也
    不敢替被告出售，並要求被告將該手槍、子彈取回，亦即，
    被告已認知許晉江並無法替其販賣上開手槍、子彈，且毫無
    販賣之意願，足見被告之真正意思、目的應在於向許晉江借
    錢，而非要將該手槍、子彈賣給許晉江，或是要求許晉江代
    為出賣，尚難以被告對許晉江有使用販賣之相關言語，即據
    以認定被告有要販賣該手槍、子彈之意思。易言之，被告主
    觀上應無販賣上開手槍、子彈之犯意，且客觀上亦無著手實
    施販賣之行為。
　(三)復參以被告為遂行其對甲○○恐嚇取財犯行之目的，而於嗣
  　後要求許晉江將上開手槍、子彈轉交給同案被告廖國呈，另
    一方面，被告則要求廖國呈持該手槍、子彈前往甲○○住處
    射擊，藉以恐嚇甲○○，益證被告應無將該手槍、子彈販賣
    給許晉江，或是要求許晉江替其販賣該手槍、子彈之犯意。
　(四)綜上所述，被告雖有要求證人許晉江為其販售扣案槍、彈之
  　行為，惟推其真意係在向證人許晉江借貸，而非出售，核與
    槍砲彈藥刀械管制條例所定之未經許可販賣手槍、子彈未遂
    罪之構成要件不相符合，此外，復查無其他積極證據足資證
    明被告確有前揭未經許可販賣手槍、子彈未遂等犯行。
四、原審固無證據足認被告此部分犯罪，而為被告此部分無罪判
    決之諭知，核無不合，檢察官上訴意旨認被告應成立未經許
    可販賣手槍未遂罪及未經許可販賣子彈未遂罪，指摘原判決
    此部分不當，為無理由，應予駁回。
、據上論斷，應依刑事訴訟法第368條，判決如主文。
本案經檢察官乙○○到庭執行職務。
中　　華　　民　　國　　94　　年　　10　　月　　4 　　日
              刑事第十庭　審判長法　官　林　照　明
              　　　　　　　　　法　官　林　清　鈞
              　　　　　　　　　法　官　吳　重　政
上列正本證明與原本無異。
一、關於未經許可持有手槍罪部分，得上訴。
二、關於恐嚇取財罪部分，不得上訴。
如不服本判決應於收受送達後十日內向本院提出上訴書狀，其未
敘述上訴之理由者並得於提起上訴後十日內向本院補提理由書（
均須按他造當事人之人數附繕本）。
　　　　　　　　　　　　　　　　書記官　劉　建　智
中　　華　　民　　國　　94　　年　　10　　月　　5 　　日
附錄：
槍砲彈藥刀械管制條例第7條第4項：
未經許可，持有、寄藏或意圖販賣而陳列第一項所列槍砲、彈藥
者，處五年以上有期徒刑，併科新台幣一千萬元以下罰金。
槍砲彈藥刀械管制條例第12條第4項：
未經許可，持有、寄藏或意圖販賣而陳列子彈者，處五年以下有
期徒刑，併科新台幣三百萬元以下罰金。
刑法第346條第1項：
意圖為自己或第三人不法之所有，以恐嚇使人將本人或第三人之
物交付者，處六月以上五年以下有期徒刑，得併科一千元以下罰
金。
　　　　　　　　　　　　　　　　　　　　　　　　　　　Ｒ
